臺灣高等法院臺南分院刑事判決　　　　 九十一年度交上易字第一九八號　孝股
　　上　訴　人
　　即　被　告　甲○○
右上訴人因過失致死等案件，不服臺灣嘉義地方法院九十年度交易字第二六四號中華
民國九十一年七月二十四日第一審判決（起訴案號：臺灣嘉義地方法院檢察署九十年
度偵字第三五五二號、第三五五四號），提起上訴，本院判決如左：
    主  文
上訴駁回。
    事  實
一、甲○○明知汽車駕駛人服用酒類後，其吐氣所含酒精成份超過每公升零點五五毫
    克（零點五五ｍｇ／ｌ）以上，不能安全駕駛動力交通工具，且已達酒醉之程度
    ，竟仍於民國（下同）九十年五月十五日下午六時許，在嘉義市○○路某處之麵
    攤飲用啤酒及米酒後，於同日晚上十時三十五分，騎駛車牌號碼ＰＫＯ─三七九
    號重型機車沿嘉義市○○街由西往東方向行駛，於行經大業街十四巷巷口時，應
    注意機車行進中駕駛人應注意車前狀況，隨時採取必要安全措施，以防患危險之
    發生，且該路段之行車速度，不得超過時速四０公里及行經岔路路口應減速慢行
    ，而依當日天候晴，夜間有照明、道路無缺陷、無障礙物、視距良好等情況，又
    無不能注意之情事，竟疏於注意及此，既未予注意車前狀況，亦未減速，反以時
    速六十公里超速前進，遂與當時由嘉義市○○街十四巷駛出欲左轉之吳洪生所騎
    乘車牌號碼ＵＬＯ─三六七號輕型機車發生碰撞，吳洪生因而倒地受有頭部外傷
    併硬膜下血腫、顱骨骨折、顏面骨折及左側股骨骨折等傷害，甲○○身上亦有多
    處擦傷，經路人報警將吳洪生送往嘉義市聖馬爾定醫院急救，甲○○亦自行前往
    聖馬爾定醫院就醫，並聯絡其朋友吳享松前來，吳享松到達後發現甲○○一身酒
    氣，意欲隱匿甲○○酒後騎車肇事之犯行，即與甲○○同至嘉義市警察局第二分
    局興安派出所，由吳享松向警員表示當時ＰＫＯ─三七九號重型機車係由其所騎
    駛而附載乘客甲○○，以此方式頂替（業經原審判處有期徒刑四月，如易科罰金
    ，以三百元折算一日確定）。經警於九十年五月十六日凌晨零時二十分同時對吳
    享松、與甲○○作酒精濃度測試，測得甲○○呼氣中酒精濃度高達每公升零點七
    六毫克、吳享松測出之酒精濃度值則為零。嗣於同日上午八時許，吳享松向承辦
    員警陳明輝（起訴書誤載為陳銘輝）自白其頂替犯行，始查知上情。
二、案經嘉義市警察局第二分局報請臺灣嘉義地方法院檢察署檢察官偵查起訴。
    理  由
一、右揭事實，業據上訴人即被告甲○○於警訊、偵查及原審審理及本院審理時坦承
    不諱，核同案被告吳享松之供詞，及告訴人即被害人吳洪生之子吳慶德及證人莊
    淑惠、劉益銘指訴、證述之情節相符，並有道路交通事故調查報告表、車禍現場
    示意圖、酒精濃度測試單二紙及被告甲○○受傷部位之照片六幀、現場照片十七
    幀附卷可稽，足認被告之自白與事實相符，而可信採。再被害人吳洪生因本件車
    禍死亡，亦經臺灣嘉義地方法院檢察署檢察官督同檢驗員相驗屬實，並製有相驗
    屍體證明書、驗斷書、勘驗筆錄在卷足憑。
二、按汽車行駛時，駕駛人應注意車前狀況，隨時採取必要安全措施；又行車速度，
    依標誌或標線之規定，道路交通安全規則第九十四條第三項、第九十三條第一項
    定有明文；次按汽車駕駛人飲用酒類或其他類似物後其吐氣所含酒精濃度超過每
    公升零點二五毫克或血液中酒精濃度超過百分之零點零五以上者，不得駕車，道
    路交通安全規則第一百十四條第二款定有明文；再按刑法第一百八十五條之三「
    服用毒品、麻醉藥品、酒類或其他相類之物，不能安全駕駛動力交通工具而駕駛
    者，處一年以下有期徒刑、拘役或三萬元以下罰金。」有關公共危險罪之規定，
    其法文規定之型態乃屬刑法學理上所謂之抽象危險犯，並非屬於具體危險犯，行
    為人是否已該當於該條規定之構成要件，並不以實際已發生危險為必要，目前行
    政機關取締酒後駕車之參考標準雖係依法務部於八十八年五月十日邀集司法院刑
    事廳、交通部、行政院衛生署、內政部警政署及中央警察大學等機關開會決議，
    以凡呼氣酒精濃度逾每公升含零點五五毫克時，即得認為不能安全駕駛為認定標
    準，此項認定標準固係參考美國加州運輸部交通安全局所實驗之結果，該會議決
    議本身僅屬檢警取締酒後駕車之參考，雖無拘束法院之效力，但其所決議採行之
    標準，係以參考美國、德國及日本等國家所進行之酒精濃度與精神狀態之事實測
    驗，亦即各項實驗係以凡呼氣中酒精濃度達每公升零點五五毫克時，就人之生理
    方面，已產生視覺反應遲鈍、影像不能集中、同時不能看清前方路況及車旁照後
    鏡等狀況，其駕駛能力已受有影響，其肇事率為一般正常人之十倍，依一般社會
    通念，客觀上足以認定已達不能安全駕駛之程度，若行為人飲酒後其呼氣中酒精
    濃度如已達於每公升零點八五毫克以上者，其肇事率為一般未飲酒者之五十倍。
三、查被告九十年五月十六日即肇事翌日凌晨零時二十分經警測試呼氣中所含酒精濃
    度達每公升零點七六毫克，為其所自承，並有酒精濃度測試單一紙在卷可稽，依
    國立臺灣大學醫學院八十五年九月二十五日醫秘字第二０八二號函文所示之「人
    體血液酒精濃度消減速率為每小時十五ｍｇ／ｄｌ（相當於呼氣酒精濃度每公升
    零點零六四毫克）」計算，則九十年五月十五日下午十時三十五分發生車禍時，
    離測試時間為二小時，即其呼氣酒精濃度已消減每公升零點一二八毫克，可推知
    被告甲○○於發生車禍時之呼氣酒精濃度為每公升零點八八八毫克，較上述以凡
    呼氣酒精濃度逾每公升含零點五五毫克時，即得認為不能安全駕駛之認定標準猶
    高出甚多，且已達酒醉程度，其於酒後肇事致被害人吳洪生傷重不治死亡，顯見
    其因飲酒所引起之生理作用確已達無法正常辨識車前狀況及操縱汽車機械，而不
    能安全駕駛動力交通工具之狀態；另被告領有駕駛執照，理應注意前開規定，而
    參諸卷附道路交通事故調查報告表所載，當日天候晴，夜間有照明、道路無缺陷
    、無障礙物、視距良好等情況，並無不能注意之情事，乃竟疏未注意車前狀況，
    於飲酒後其吐氣所含酒精濃度高達每升零點八八八毫克猶貿然騎駛機車，且在前
    開速限每小時四十公里之路段，猶超速行駛，致撞及由嘉義市○○街十四巷駛出
    欲左轉之吳洪生而肇致本件車禍，其應負過失之責，委無可辭，況本件車禍經送
    臺灣省車輛行車事故覆議鑑定委員會鑑定結果，亦認被告甲○○酒精濃度過重駕
    駛機車，行經無號誌交岔路口，未減速反超速行駛，為肇事原因等情，亦有臺灣
    省車輛行車事故覆議鑑定委員會九十年十月十七日府覆議字第九０一九四三號函
    一紙在卷可考。又被告甲○○之過失行為與被害人吳洪生之死亡間，有相當因果
    關係。綜上所述，本件事證明確，被告犯行，堪以認定。
四、核被告所為，係犯刑法第二百七十六條第一項之過失致人於死罪及刑法第一百八
    十五條之三之服用酒類，不能安全駕駛動力交通工具而駕駛罪。被告所犯上開二
    罪之間，一為過失犯，一為故意犯，犯意各別，構成要件互異，應予分論併罰。
    又被告酒醉駕車致人死亡，應負刑法第二百七十六條第一項前段過失致死罪之罪
    責，此部分應依道路交通管理處罰條例第八十六條第一項，加重其刑。公訴意旨
    另認被告於同日向承辦員警楊明財自承其係真正之肇事者，惟觀諸警員陳明輝於
    當日零時二十一分為被告等實施酒精濃度測試後所製作之「刑法第一百八十五條
    之三案件測試觀察紀錄表」及「處理交通事故情形報告單」，可認該偵查犯罪職
    權之公務員，已知該犯罪事實之梗概，並有確切之根據對被告為合理之懷疑，有
    上開紀錄表及報告單各一紙在卷可稽，而此犯罪事實既已為有偵查犯罪職權之公
    務員所發覺，被告於警方本職權追查後，始自白犯行，核與自首寬減其刑之要件
    尚屬有間，併此敘明。
五、原審以被告罪証明確，因予適用刑法第一百八十五條之三、第二百七十六條第一
    項、第五十一條第五款、道路交通管理處罰條例第八十六條第一項，罰金罰鍰提
    高標準條例第一條前段規定，並審酌被告之素行、生活狀況、犯罪手段、其酒醉
    後駕車肇事，造成被害人吳洪生死亡之無可彌補之損害，過失程度嚴重、迄未與
    被害人家屬達成和解及犯罪後之態度等一切情狀，分別量處有期徒刑五月、一年
    四月，並定其應執行有期徒刑一年八月。本院經核原審認事用法俱無不合，量刑
    亦稱妥適，被告上訴意旨雖以原審量刑過重而指摘原判決之不當，並無理由，應
    予駁回。
據上論結，應依刑事訴訟法第三百六十八條，判決如主文。
本案經檢察官吳忠賢到庭執行職務。
中      華      民      國    九十一    年      十      月    二十三    日
                                     臺灣高等法院臺南分院刑事第五庭
                                             審判長法官  鄭 文  肅
                                                   法官  王  浦  傑
                                                   法官  陳  珍  如
右正本證明與原本無異。
不得上訴。
                                              法院書記官  周  美  莉
中      華      民      國    九十一    年      十     月     二十四    日
附錄：本判決論罪科
道路交通管理處罰條例第八十六條
汽車駕駛人，無駕駛執照駕車、酒醉駕車、吸食毒品或迷幻藥駕車、行駛
人行道或行經行人穿越道不依規定讓行人優先通行，因而致人受傷或死亡
，依法應負刑事責任者，加重其刑至二分之一。
汽車駕駛人，在快車道依規定駕車行駛，因行人或慢車不依規定，擅自進
入快車道，而致人受傷或死亡，依法應負刑事責任者，減輕其刑。
中華民國刑法第一百八十五條之三
服用毒品、麻醉藥品、酒類或其他相類之物，不能安全駕駛動力交通工具
而駕駛者，處一年以下有期徒刑、拘役或三萬元以下罰金。
中華民國刑法第二百七十六條
 (過失致死罪)
因過失致人於死者，處二年以下有期徒刑、拘役或二千元以下罰金。
從事業務之人，因業務上之過失犯前項之罪者，處五年以下有期徒刑或拘
役，得併科三千元以下罰金。
